臺灣高等法院臺中分院民事判決　九十三年度上易字第一二九號
　　　上　訴　人　壬○○○
　　　訴訟代理人　辛○○
　　　被　上訴人　庚○○○
　　　　　　　　　戊○○
　　　　　　　　　丁○○
　　　　　　　　　乙○○○
　　　訴訟代理人　甲○○
　　　被　上訴人　丙○○
　　　　　　　　　己○○○
右當事人間請求給付買賣價金事件，上訴人對於中華民國九十三年一月十四日臺灣苗
栗地方法院九十一年度訴字第二○四號第一審判決提起上訴，本院於九十三年六月一
日言詞辯論終結，判決如左：
　　主　　　文
上訴駁回。
第二審訴訟費用由上訴人負擔。
    事實及理由
壹、程序方面：
　　本件被上訴人戊○○、丁○○、丙○○三人經合法通知，未於言詞辯論期日到場
　　，核無民事訴訟法第三百八十六條各款所列情形，爰依上訴人之聲請，由其一造
　　辯論而為判決，合先敘明。
貳、實體方面：
一、上訴人起訴主張：其與訴外人陳月嬌、江施絹、江輝彬等人合夥經營出賣房屋
　　之事業，被上訴人等人均為買受人，且有買賣尾款尚未給付，故本於買賣之法律
　　關係，請求被上訴人給付買賣價金等語，請求被上訴人庚○○○、戊○○、丁○
　　○、乙○○○、丙○○、己○○○應分別給付上訴人新臺幣（下同）十三萬元、
　　八萬元、八萬元、十八萬元、十八萬元、十一萬三千三百元，及各自起訴狀繕本
　　送達翌日起至清償日止，均按年息百分之五計算之利息。
二、被上訴人庚○○○、丁○○、乙○○○則以其等業已將買賣價金付清等語置辯；
　　，被上訴人戊○○（僅於原審）、己○○○則以伊等所購買系爭房屋尚未過戶給
　　伊等置辯；除丙○○以外之被上訴人並均辯稱上訴人所持之本票並非其等所簽發
　　等語；被上訴人丙○○則以書狀辯稱回想十五、六年前，上訴人曾與訴外人江輝
　　彬等人及被上訴人有不動產委建合約，訴外人江輝彬等人與上訴人間係合夥關係
　　（以下簡稱建商），被上訴人與建商間依約履行始得遷入、取得不動產所有權。
　　臨屆十五年，上訴人突要求被上訴人給付買賣價金，被上訴人除援引原審依職權
　　引用最高法院三十二年上字第二九二號判例，及其他有利於上訴人之判決理由，
　　並否認債權之存在。且按一般房屋買賣，都有保固期間。建商交屋後，即不知去
　　向。一般瑕疵，諸如水管不通、油漆剝落等，被上訴人皆自力救濟。然「海砂屋
　　」，除應加勁補強，尚須防蝕處理，非有專門知識技術，無法竟功。上訴人所購
　　之屋經政府有關單位，評定為海砂屋，因建商不知去向，無法通知。倘本院認上
　　訴人得單獨請求被上訴人向其個人給付，且認其請求權存在時，懇請本院斟酌海
　　砂屋為重大瑕疵且建商故意隱瞞，又因交屋時被上訴人無此知識無法及時檢查，
　　待政府機關評定後建商又去向不明，無法為瑕疵通知，賜准被上訴人得主張同時
　　履行抗辯，或爰依民法第三百五十九條規定，主張上訴人應返還買賣價金及其利
　　息後，解除買賣契約，以維法益等語；被上訴人戊○○則未於本院作何陳述。
三、原審經審酌兩造所提出之攻擊防禦方法後，認上訴人不得向被上訴人等請求給付
    買賣價金而判決駁回上訴人在原審之訴，上訴人對原判決不服，提起上訴，於本
    院聲明：(一)原判決廢棄。(二)被上訴人庚○○○、戊○○、丁○○、乙○○○、丙
    ○○、己○○○應分別給付上訴人十三萬元、八萬元、八萬元、十八萬元、十八
    萬元、十一萬三千三百元，及各自起訴狀繕本送達翌日起至清償日止（分別為民
    國九十一年五月十五日、同年五月十八日、九十二年十二月十六日、九十一年五
    月十五日、同年五月十八日、同年五月二十一日），均按年息百分之五計算之利
    息。被上訴人戊○○未於本院作何聲明，其餘被上訴人則均聲明：上訴駁回。
四、兩造不爭執之事實：
　　上訴人主張其與訴外人陳月嬌、江施絹、江輝彬等人合夥經營出賣房屋之事業
　　，被上訴人等人並為買受人一情，為被上訴人等人所不爭執，復有上訴人提出與
　　其所述相符之買賣契約書影本等件（原審卷第九至二十三頁），應堪信為真實。
五、上訴人請求被上訴人給付買賣價金，被上訴人等人則以前開情詞置辯，經查：
（一）被上訴人庚○○○、丁○○、乙○○○、己○○○四人抗辯業已交付系爭價金
      等語。而上訴人等人分別與每一位被上訴人簽訂之上開各份買賣契約書，核其
      打字部分均屬相同，依其第十五條約定：「甲方（按：指買受人）應於履行或
      完成下列各款規定之條件後方得憑乙方（按：指出賣人）所簽署之遷入憑證，
      遷入房屋。（一）依本約規定將全部房屋地價及應繳款付清」，而上訴人於原
      審自承：「（審判長法官問：這六間房子都已經交屋了嗎？）答：交屋十幾年
      了」（見原審卷第一百四十九及一百五十頁、本院卷第三十七頁），觀諸買賣
      契約明訂房地價款付清方得交屋，且未見上訴人、陳月嬌、江施絹或江輝彬
      等合夥出售系爭房屋之人有何訴追買賣價款之舉，是被上訴人庚○○○、丁○
      ○、乙○○○、己○○○抗辯已給付價金予江輝彬等語，尚非無據。另證人即
      江輝彬、江施絹之子江冠錄亦於原審到庭結證稱：「（受命法官問：本件原
      告所請求的價金，是否是江輝彬代表合夥的三人所收受的？）答：是。江輝彬
      收了錢之後，有將錢匯給原告」（見原審卷第八十一頁），益證部分被上訴人
      等人抗辯付清價金等語為可採，則上訴人向被上訴人等人請求給付系爭房屋買
　　　賣價金之尾款，是否確有理由，已屬可疑。而被上訴人己○○○所辯房屋尚未
　　　過戶予伊等一情，有其提出之建物登記謄本影本一件（原審卷第九十頁），載
　　　明竹南鎮○○○段山寮小段第一三○二建號仍登記於江輝彬、江施絹名下，
　　　亦堪信為真實。
（二）復由前開系爭房屋買賣契約書影本所示，被上訴人庚○○○係向上訴人及江輝
　　　彬、陳月嬌三人購買系爭房屋，而被上訴人丁○○、丙○○、陳黃貞仔均係向
　　　上訴人及江輝彬、江施絹三人購買系爭房屋，至被上訴人乙○○○則係向上
　　　訴人及江施絹、陳月嬌購買系爭房屋，而被上訴人戊○○係向上訴人及江輝
　　　彬、陳月嬌三人購買系爭房屋，則為上訴人所不爭執（本院卷第五十四頁）。
　　　按「基於單一之買賣契約，而成立不可分債權債務關係」（最高法院五十四年
　　　度臺上字第三○一三號判決參照），是上訴人與上開其他出賣人，與每一位被
　　　上訴人分別成立之系爭房屋買賣契約關係，就出賣人方面之買賣價金請求權而
　　　言，係屬不可分債權。次按「不可分債權依民法第二百九十三條第一項之規定
　　　，不必債權人全體共同請求給付，但各債權人僅得為債權人全體請求給付，故
　　　債權人中之一人提起給付之訴時，其上訴人之適格雖無欠缺，而該債權人請求
　　　債務人向自己為給付，而非請求債務人向債權人全體為給付者，仍不能認為有
　　　理由」，最高法院著有三十二年上字第六二九二號判例可資參照，是系爭房屋
　　　買賣契約，關於出賣人方面之價金給付請求權，雖不必由債權人即出賣人全體
　　　共同請求給付，但各債權人僅得為債權人全體請求給付，從而債權人中一人之
　　　上訴人提起本件給付之訴時，揆諸前揭說明，其上訴人之適格雖無欠缺，但上
　　　訴人請求買受人即被上訴人等人向自己一人為給付，而非請求被上訴人等人向
　　　債權人全體即上訴人及其他系爭房屋之出賣人為給付者，仍不能認為其本件訴
　　　訟有理由。
（三）再者，上訴人於原審法院自承：「（受命法官問：江輝彬、壬○○○、江施
      娟、陳月嬌是否你的合夥人？）答：是的」」（見原審卷第一百二十二頁）、
      「（審判長法官問：有三人合夥嗎？）答：是。有壬○○○、陳月嬌、江輝彬
      。陳月嬌把他那一份賣給江輝彬，江輝彬變成二份。（審判長法官問：出賣系
      爭房屋，有無合夥契約？）答：沒有，只是口頭約定，當時口頭約定土地登記
      是誰的就是誰的，但是幾個月算一次帳，會算結果不足部分再出錢。（審判長
      法官問：如何進行合夥事業？）答：大家出錢蓋房子，賣了之後大家分。（審
      判長法官問：何人負責合夥？）答：大家一起，沒有代表。（審判長法官問：
      如何收錢？）答：大家一起收。三個人都要到場，當場收錢當場分。被上訴人
      須給我尾款，票才還買房子的人」（見原審卷第一百四十六至一百四十八頁）
      ，足認上訴人與陳月嬌、江施絹、江輝彬等人係合夥經營系爭房屋買賣事業
      ，該合夥並無代表人，益徵上訴人請求將系爭房屋之買賣價金給付予上訴人一
      人，為無理由。
（四）上訴人雖另提出被上訴人等人為發票人名義之本票六張為據（影本見原審卷第
      二十四、二十四之一頁），然姑不論被上訴人等否認曾簽發上開本票，上訴人
      本應就被上訴人等簽發上開本票之有利事實負舉證之責，且上訴人既係本於買
      賣關係提起本件訴訟，則被上訴人等是否簽發上開本票，即與本件判決結果無
      涉。
六、綜上所述，本件上訴人主張被上訴人等應給付渠買賣價金，為不足採，被上訴人
    所辯上情尚屬可信。從而，上訴人主張本於買賣之法律關係，請求被上訴人等人
    各給付十三萬元、八萬元、八萬元、十八萬元、十八萬元、十一萬三千三百元，
    及各自起訴狀繕本送達翌日起至清償日止，均按年息百分之五計算之利息，為無
    理由，不應准許。原審為上訴人敗訴之判決，及駁回其假執行之聲請，並無不合
    。上訴意旨指摘原判決不當，求予廢棄改判，為無理由，應予駁回。
七、本件事證已明，兩造其餘攻擊防禦方法與本件判決結果不生影響，不予一一論述
    ，附此敘明。
據上論結，本件上訴為無理由，依民事訴訟法第四百六十三條、第三百八十五條第一
項前段、第四百四十九條第一項、第七十八條，判決如主文。
中　　　華　　　民　　　國　　九十三　　年　　　六　　　月　　 十五　　 日
~B1民事第二庭審判長法　官　童有德
~B2　　　　　　　　法　官　黃永泉
~B3　　　　　　　　法　官　蔡秉宸
右為正本係照原本作成。
不得上訴。
~B 　 　　　　　　書記官　吳宗玲
中　　　華　　　民　　　國　　九十三　　年　　　六　　　月　　 十六　　 日
                                                                        Ｂ
